【裁判字號】    96,訴,1849
【裁判日期】    970523
【裁判案由】    損害賠償
【裁判全文】
臺灣桃園地方法院民事判決              96年度訴字第1849號
原      告  乙○○
訴訟代理人  丙○○
            甲○○
被      告  丁○○
上列當事人間請求損害賠償事件，原告就本院96年度交易字第19
號過失傷害刑事案件提起附帶民事訴訟（96年度交附民字第43號
），經本院刑事庭裁定移送前來，於民國97年5 月9 日言詞辯論
終結，本院判決如下：
    主    文
被告應給付原告新臺幣參拾捌萬伍仟捌佰捌拾肆元及自民國九十
五年五月十二日起至清償日止，按年息百分之五計算之利息。
原告其餘之訴駁回。
訴訟費用由被告負擔五分之一，餘由原告負擔。
本判決第一項得假執行；但被告如以新台幣參拾捌萬伍仟捌佰捌
拾肆元為原告預供擔保，得免為假執行。
原告其餘假執行之聲請駁回。
    事實及理由
壹、程序事項
一、按「附帶民事訴訟除本篇有特別規定外，準用關於刑事訴訟
    之規定。但經移送或發回、發交於民事庭後，應適用民事訴
    訟法。」，刑事訴訟法第490 條定有明文。又「訴狀送達後
    ，原告不得將原訴變更或追加他訴，但擴張或減縮應受判決
    事項之聲明者，不在此限」，民事訴訟法第255 條第1 項第
    3 款定有明文。本件原告起訴時聲明第1 項主張請求：「被
    告應給付原告新台幣（下同）5,877,663 元，及自起訴狀繕
    本送達被告翌日起，按年息5 ％計算之利息。」，嗣於民國
    97年3 月7 日言詞辯論期日更正前開聲明為：「被告應給付
    1,986,281 元，及自起訴狀繕本送達被告翌日起，按年息5
    ％計算之利息。」，經核屬減縮應受判決之聲明，合於民事
    訴訟法第255 條第1 項第3 款之規定，應予准許，合先敘明
    。
二、按言詞辯論期日，當事人之一造不到場者，得依到場當事人
    之聲請，由其一造辯論而為判決，民事訴訟法第385條第1項
    前段定有明文。本件原告未於最後言詞辯論期日到場，經核
    無民事訴訟法第386條所列各款情形，爰依被告聲請，由其
    一造辯論而為判決。
貳、實體事項
一、本件原告起訴主張：被告於95年7 月11日下午2 時許，駕駛
    車牌號碼ZV-6980 號自小客車，行經桃園縣龜山鄉○○○路
    564 巷、文化七路182 巷之未劃分幹支線道之無號誌交岔路
    口時，負有應注意車前狀況，並隨時採取必要之安全措施，
    又行經無號誌之交岔路口，應減速慢行，作隨時停車之準備
    等注意義務，且當時天候晴、日間自然光線、道路無缺陷且
    視距良好，並無不能注意之情事存在，竟疏未注意前開行車
    規定，未注意車前狀況，且未減速慢行，作隨時停車之準備
    ，貿然前行，不慎撞及騎乘車牌號碼JX8- 872號重型機車之
    原告（下稱系爭車禍），致原告受有頭部外傷併顱內出血、
    顱骨骨折、上腸胃道出血及右臏骨骨折等傷害。原告爰依民
    法第184 條第1 項前段、第193 條第1 項及第195 條第1 項
    等規定，請求被告賠償醫療費用（46,281元）、看護費用（
    660,000 元）、不能工作之損失（280,000 元）及精神慰撫
    金（1,000,000 元）共計1,986,281 等語。並聲明：(一)被告
    應給付原告新臺幣1,986,281 元整，及自起訴狀繕本送達翌
    日起年息5%計算之利息；(二)願供擔保，請准宣告假執行。
二、被告則以：系爭車禍之主因係原告未遵守交通規則，其駕車
    車速過快且未暫停讓右方車先行，而台灣省桃園縣區車輛行
    車事故鑑定委員會鑑定意見書鑑定結果亦為相同之認定，且
    被告就其駕駛汽車之行為已遵守交通規則並盡善良管理人之
    注意義務，並無過失，縱認被告對於原告應負侵權行為損害
    賠償之責，依民法第217條與有過失之規定，被告亦得主張
    減輕或免除賠償，且原告請求關於不能工作之損失及精神慰
    撫金之賠償金額誠屬過高等語資為抗辯，並聲明：(一)原告之
    訴及假執行之聲請均駁回；(二)如受不利之判決，願供擔保免
    予假執行。
三、兩造不爭執之事實
  (一)被告於95年7 月11日下午，駕駛車牌號碼ZV-6980 號自小客
    車，沿桃園縣龜山鄉○○○路564 巷由東往西方向行駛，於
    同日下午2 時許，行經文化三路564 巷、文化七路182 巷之
    未劃分幹支線道之無號誌交岔路口時，本應注意汽車行駛時
    ，駕駛人應注意車前狀況，並隨時採取必要之安全措施，又
    汽車行經無號誌之交岔路口，應減速慢行，作隨時停車之準
    備，而依當時天候晴、日間自然光線、道路無缺陷且視距良
    好，並無不能注意之情事，竟疏未注意車前狀況，亦未減速
    慢行作隨時停車之準備，貿然前行，適有原告騎乘車牌號碼
    JX8-872 號重型機車，沿同縣龜山鄉○○○路182 巷由南往
    北方向直行而來，於行經上開交岔路口，亦疏未注意車前適
    有被告駕駛之自小客車進入路口之狀況，且未注意其為左方
    車應暫停讓右方車之被告先行，亦貿然前行，致2 車在上開
    交岔路口中心處均因閃避不及，原告之機車車頭處碰撞到被
    告之自小客車左前方葉子板處，原告因受到撞擊而彈起再撞
    到被告所駕自小客車之前擋風玻璃後倒地，致原告受有頭部
    外傷併顱內出血、顱骨骨折、上腸胃道出血、右臏骨骨折等
    傷害。案經本院刑事庭於96年9 月7 日以96年度交易字第19
    號刑事判決判處被告因過失傷害人，處有期徒刑3 月，減為
    有期徒刑1 月又15日確定在案。
  (二)原告對於被告上開過失傷害案件於95年4 月9 日提起附帶民
    事訴訟，並經被告於95年5 月11日收受起訴狀繕本。
  (三)原告所受醫療費用損失：原告因系爭車禍受傷而支出之醫療
    費用自負額，共計46,281元。看護費用部分：原告因本件車
    禍受傷，所支出之看護費用共計660,000 元（共10月，1 月
    以30日計，1 日2,200 元）。
四、得心證之理由：
  (一)被告應負侵權行為損害賠償責任：
  1.按因故意或過失，不法侵害他人之權利者，負損害賠償責任
    ，民法第184 條第1 項前項定有明文。是以，侵權行為損害
    賠償責任之成立，以行為人有故意或過失為成立要件。次按
    汽車行駛時，駕駛人應注意車前狀況，並隨時採取必要之安
    全措施，又汽車行經無號誌之交岔路口，應減速慢行，作隨
    時停車之準備，道路交通安全規則第94條第3 項、第93條第
    1 項第2 款規定甚明。被告駕駛上開車輛，於前揭時、地，
    行經上開肇事路段，依法即負有上項注意義務，再觀諸卷附
    道路交通事故調查報告表(一)、(二)所示，肇事路段係無號誌之
    交岔路口，且未劃分幹支線道，而當時天候晴、日間自然光
    線、道路無缺陷且視距良好，並無不能注意之情事存在，竟
    疏未注意前開行車規定，未注意車前狀況，且未減速慢行，
    作隨時停車之準備，貿然前行，致生本件車禍，其有過失甚
    明。又被告所涉過失傷害犯行，業經本院刑事庭以96年度交
    易字第19號判決判處有期徒刑3 月，減為有期徒刑1 月又15
    日確定，業據本院依職權調閱上開刑事案件偵查及審理卷宗
    ，查核屬實，且為兩造所不爭執，自堪信為真正。是被告就
    系爭車禍之發生有過失乙情，應堪認定。
  2.原告復主張系爭車禍致其受有頭部外傷併顱內出血、顱骨骨
    折、上腸胃道出血、右臏骨骨折等傷害乙節，亦為被告所不
    爭執，是被告之過失行為與原告之受傷結果間有相當因果關
    係，亦堪信為真實。
  3.本件被告因其過失行為致原告受傷，應負侵權行為損害賠償
    責任，是原告依前開規定訴請被告賠償其所受之損害，即屬
    有據。
  (二)被告應賠償之數額：
    按「不法侵害他人之身體或健康者，對被害人因此喪失或減
    少勞動，或增加生活上之需要時，應負賠償責任。」、「不
    法侵害他人之身體、健康、名譽、自由、信用、隱私、貞操
    ，或不法害他人其他人格法益而情節重大者，被害人雖非財
    產上之損害，得請求賠償相當之金額。」，民法第193 條第
    1 項及第195 條第1 項前段分別定有明文。茲就原告請求賠
    償之項目及金額審究如下：
  1.醫療費用及看護費用：原告主張因系爭車禍而支出之醫療費
    用自負額，合計為46,281元，所支出之看護費用，共計10月
    ，1 月以30日計，1 日2,200 元，共計660, 000元，此均為
    被告所不爭執，應予全數照准。
  2.減少勞動能力損失部分：原告主張因系爭車禍，自95年7 月
    11日起10個月無法工作，受傷前平均月薪為28,000元，並提
    出長庚紀念醫院診斷證明書及原告傷前受雇之國寶台中港有
    限公司出具之薪資給付證明可證（見本院卷第53、54頁），
    可信為真實。是原告請求被告賠償10個月不能工作之損失共
    計280,000 元，自應予准許。
  3.精神慰撫金部分：按慰撫金之多寡，應斟酌雙方之身份、地
    位、資力與加害之程度，及其他各種情形核定相當之數額，
    該金額是否相當，自應依實際加害情形與請求人所受之痛苦
    及雙方之身份、地位、經濟狀況等關係決定之。本件原告主
    張其因系爭車禍受有上開傷害，進行多次危險性極高之頭部
    手術，往後恐有記憶障礙等後遺症，身心痛苦不堪，請求被
    告賠償100 萬元之精神慰撫金等語。經查，原告因被告不法
    侵害其身體，受有上開傷害，而受有身體上及精神上之痛若
    ，依法自得請求被告給付慰撫金。本院斟酌原告係高中畢業
    ，因系爭車禍接受顱內壓偵測儀手術、開顱移除顱內血腫手
    術、右臏股復位手術及顱骨成型手術等多次大小手術、手術
    及治療期間需住院及後續之門診追蹤，且於系爭車禍發生後
    10個月需專人照顧，無法工作，身體及精神上必感痛苦萬分
    ，以及原告名下無任何不動產，年度僅有少許所得收入；被
    告係國中畢業，名下無任何不動產、動產等財產之事實，有
    本院依職權調得稅務電子閘門財產所得調件明細表2 份在卷
    可按（見本院卷第62、64頁），衡諸原告受傷之原因、程度
    、兩造之身分、地位及經濟能力及原告身體上及精神上所受
    痛苦等一切情狀，認原告請求被告賠償100 萬元之精神慰撫
    金，核屬過高，就其所受之非財產上之損害，應以30萬元為
    適當，原告逾此部分之請求，為無理由，應予駁回。
  (三)原告與有過失：
  1.按損害之發生或擴大，被害人與有過失者，法院得減輕賠償
    金額，或免除之，民法第217 條定有明文。又按汽車行駛至
    無號誌之交岔路口，未劃分幹支線道者，且同為直行車，左
    方車應暫停讓右方車先行，道路交通安全規則第102 條第1
    項第2 款亦有明文。是原告沿桃園縣龜山鄉○○○路182 巷
    由南往北方向直行而來，行經文化三路564 巷及文化七路18
    2 巷之交岔路口，本應注意車前狀況並隨時採取必要之安全
    措施，且原告係左方車，依上開規定應讓右方車即被告駕駛
    之車輛先行。
  2.查本件原告於上揭時、地行經上開交岔路口時，未注意車前
    狀況並隨時採取必要之安全措施，且未暫停讓被告駕駛之右
    方車輛先行，為系爭車禍之肇事主因，台灣省桃園縣區車輛
    行車事故鑑定委員會鑑定意見書之鑑定結果亦為相同之認定
    （見本院卷第60、61頁），可信為真實。是原告即屬對損害
    之發生與有過失者，本院得減輕或免除被告賠償金額。
  3.查系爭車禍之發生，係因原告未暫停讓被告駕駛之右方車輛
    先行，致生本件重大損害，原告自須負主要之過失責任。本
    院斟酌上情，認被告應負30% 之過失責任，原告應負70% 之
    過失責任。從而，本件尚應扣除原告負擔之70% 責任後，原
    告得請求之金額為385,884 元（計算式：46,281+660,000+2
    80,000+ 300,000= 1,286,281，1,286,281 ×30%=385,884
    ，元以下四捨五入）。
五、又給付無確定期限者，債務人於債權人得請求給付時，經其
    催告而未為給付，自受催告時起，負遲延責任。其經債權人
    起訴而送達訴狀，或依督促程式送達支付命令，或為其他相
    類之行為者，與催告有同一之效力；遲延之債務，以支付金
    錢為標的者，債權人得請求依法定利率計算之遲延利息；應
    付利息之債務，其利率未經約定，亦無法律可據者，週年利
    率為5%，民法第229條第2項、第233條第1項前段、第203條
    分別定有明文。本件係屬侵權行為損害賠償之債，自屬無確
    定期限者；又係以支付金錢為標的，則依上揭法律規定，原
    告就被告應給付之金額部分，於請求自起訴狀繕本送達被告
    翌日（即95年5 月12日）起至清償日止，按法定利率即年息
    5 % 計算之利息，於法有據，應屬有理。
六、綜上所述，本件原告本於侵權行為法則，請求被告給付385,
    844 元，及自起訴狀繕本送達翌日即95年5 月12日起至清償
    日止按年息5%計算利息，為有理由，應予准許，逾此部分之
    請求為無理由，應予駁回。
七、本件兩造分別陳明願供擔保，聲請宣告准假執行或免為假執
    行，經核本判決命被告應給付原告之金額未逾50萬元，依民
    事訴訟法第389 條第1 項第5 款規定，應依職權宣告假執行
    。此部分原告雖陳明願供擔保請求宣告假執行，惟僅係促請
    本願為上開假執行職權之發動，另被告願供擔保免為假執行
    之聲請，經核合於法律之規定，爰酌定相當之擔保金額，予
    以准許。至原告敗訴部分，其假執行之聲請因訴之駁回而失
    所附麗，應予駁回。
八、本件事證已臻明確，兩造其餘主張、陳述及所提證據，經審
    酌與本院前揭判斷不生影響，爰不逐一論列，併此敘明。
九、據上論結，本件原告之訴為一部有理由，一部無理由，依民
    事訴訟法第385 條第1 項、第79條、第389 條第1 項第5 款
    、第392 條第2 項，判決如主文。
中    華    民    國    97    年    5     月    23    日
                  民事第三庭    法  官  汪智陽
以上正本證明與原本無異。
如對本判決上訴，須於判決送達後20日內向本院提出上訴狀。
                                書記官  林君燕
中    華    民    國    97    年    5     月    23    日


司法院資訊處製作；財團法人民間司法改革基金會備份。
